【裁判字號】    97,交聲,115
【裁判日期】    971006
【裁判案由】    違反道路交通管理處罰條例
【裁判全文】
臺灣宜蘭地方法院交通事件裁定         97年度交聲字第115號
原處分機關  交通部公路總局臺北區監理所宜蘭監理站
異  議  人
即受處分人  甲○○
                      宜蘭縣員.
上列受處分人因違反道路交通管理處罰條例案件，對於交通部公
路總局臺北區監理所宜蘭監理站民國97年4月7日所為之宜監字第
裁43─Q00000000號裁決聲明異議，本院裁定如下：
    主  文
原處分撤銷。
甲○○不罰。
    理  由
一、按法院受理交通事件，準用刑事訴訟法之規定，道路交通管
    理處罰條例第89條前段定有明文，是最高法院76年台上字第
    4986號判例「認定犯罪事實所憑之證據，雖不以直接證據為
    限，間接證據亦包括在內，然而無論直接或間接證據，其為
    訴訟上之證明，須於通常一般之人均不致有所懷疑，而得確
    信其為真實之程度者，始得據為有罪之認定，倘其證明尚未
    達到此一程度，而有合理之懷疑存在時，事實審法院復已就
    其心證上理由予以闡述，敘明其如何無從為有罪之確信，因
    而為無罪之判決，尚不得任意指為違法。」所揭示刑事訴訟
    法上法院認定事實之最重要原則之一－即認定被告有罪，就
    該有罪事實不能有任何之合理懷疑存在之原則，於法院審理
    行為人違反道路交通管理處罰條例案件時，當有其適用，易
    言之，法院於審理行為人違反道路交通管理處罰條例案件，
    當踐行完畢調查證據之程序後，為事實之認定時，如就原處
    分機關所認定之行為人違規事實仍有合理之訴訟上懷疑，而
    無法確信行為人確有該當於道路交通管理處罰條例各該處罰
    條文之構成要件事實時，此際即應依訴訟上之待證事實「倘
    有懷疑，則從被告之利益作解釋」之證據法則，作對受處分
    人有利之認定。
二、本件原處分機關認異議人即受處分人甲○○未隨身攜帶駕駛
    執照，即於民國96年9月30日上午10時35分許，駕駛車牌號
    碼001-AJ號營業曳引車上路，且於行經宜蘭縣三星鄉葫蘆堵
    橋南端處時，又於設有禁止迴車標誌路段迴車，遂以異議人
    違反道路交通管理處罰條例道路交通管理處罰條例第25條第
    3款、第49條第2款、第63條第1款規定，裁處受處分人罰鍰
    共新臺幣二千四百元，並記違規點數一點。
三、按汽車駕駛人，駕駛汽車未隨身攜帶駕駛執照，處新臺幣三
    百元以上六百元以下罰鍰；汽車駕駛人在設有禁止迴車標誌
    之路段迴車者，處新臺幣六百元以上一千八百元以下罰鍰，
    並記違規點數一點，道路交通管理處罰條例道路交通管理處
    罰條例第25條第3款、第49條第2款、第63條第1款固定有明
    文。惟本件異議人甲○○具狀堅決否認有「未隨身攜帶駕駛
    執照」、「在設有禁止迴車標誌之路段迴車」之違規行為，
    辯稱「本件舉發單並非伊所簽名，伊並非違規行為人。」等
    語，經查：
（一）本件裁決機關所憑之宜蘭縣警察局宜警交字第Q00000000
      號舉發違反道路交通管理事件通知單（以下簡稱為舉發單
      ）上所記載之駕駛人即行為人固為「甲○○」，且於收受
      通知聯者簽章欄內亦有「甲○○」字樣之署名。然異議人
      甲○○業已否認伊係該違規行為人，並否認該舉發單收受
      通知聯者簽章欄上之簽名係伊本人所簽署。而經本院傳訊
      舉發員警王忠成到庭作證，證人王忠成已證稱「96年9月3
      0日上午10點35分，我在葫蘆堵大橋執勤，我看到001-AJ
      號營業曳引車違規迴轉，我就將該車攔停，並請駕駛人出
      示證件，但是駕駛人沒有出示駕照給我，我就開立該駕駛
      人違規迴轉及未帶駕照之舉發單，並當場將舉發單交給該
      駕駛人簽名、收受。當天攔停時，該駕駛人沒有出示駕照
      給我看，我就依該駕駛人告訴我的年籍資料、姓名，去查
      他有無駕照，查出有駕照，所以我就舉發他未帶駕照，至
      於該駕駛人有無出示其他證件給我看，我已經不記得。而
      駕駛人甲○○這個名字是我查駕照情形時得知的。當天那
      部違規曳引車的車號是001-AJ，但我沒有仔細去看001-AJ
      車牌是真的或是偽造的。我是依照我所看到車牌及當天違
      規人所說的資料來開單，所以如果該駕駛人所說的資料是
      假的、車牌是假的，我就沒有辦法辨別了。」等語明確（
      見本院卷第32至34頁），可知於證人王忠成舉發當時，該
      違規駕駛人並未出示可資辨別其個人身份之證件，證人王
      忠成只是依照該違規駕駛人口述之「甲○○」年籍資料，
      於查核確有此人後，即逕予認定違規駕駛人為「甲○○」
      ，而以「甲○○」為受舉發人開單告發，實際上證人王忠
      成根本無法確認本件違規行為人是否確實為異議人甲○○
      。而於現今工商業社會中，因各種交易所需，將個人身分
      證件或年籍資料交予他人之情形屢見不鮮，不法之徒輕而
      易舉即能取得他人之年籍資料，故即便本件違規駕駛人係
      向舉發員警證人王忠成告知與異議人甲○○年籍相符之個
      人身分資料，顯然亦無從因此即認為該違規駕駛人確實即
      係異議人甲○○本人。因此，本件自難僅依前揭舉發單上
      之記載及舉發員警之證詞，即遽認異議人甲○○有原舉發
      及裁決所指之違規行為。
（二）其次，依卷附異議狀、宜蘭監理站送達證書上異議人親簽
      之「甲○○」筆跡（見本院卷第2、3、6頁），及本件舉
      發單收受通知聯者簽章欄內之「甲○○」筆跡（見本院卷
      第28頁）觀之，可見舉發單收受通知聯者簽章欄內之「甲
      ○○」之字體、筆順，確與異議人甲○○親自所簽署者截
      然不同，則於本件舉發單收受通知聯者簽章欄內之簽署「
      甲○○」字樣之人，是否確為異議人甲○○本人，自屬有
      疑，是異議人甲○○所辯「舉發單並非伊所簽名，伊並非
      違規行為人」乙節，即非全然無據。
（三）再者，經本院向舉發單上所載之車主「宜晉通運股份有限
      公司」函詢「公司名下是否有001-AJ號營業曳引車？該車
      是否為靠行車？該車於96年9月間之駕駛員為何人？該車
      於96年9月30日上午10時許係由何人駕駛外出？公司是否
      有駕駛員或靠行車主甲○○（Ｚ000000000號）？」等事項
      ，該公司已函覆稱「公司確實擁有001-AJ號營業曳引車，
      該車並非靠行車，該車於96年9月間之駕駛員為石斌，惟
      該車於96年9月30日並無出車，另公司並無甲○○（Ｚ0000
      00000號）之駕駛員或靠行車主。」等語甚明，此有宜晉
      通運股份有限公司97年5月7日宜第0001號函及97年6月25
      日宜第0002號函在卷可稽。又本院為查明異議人甲○○於
      95、96年間有無任職於宜晉通運股份有限公司或自該公司
      領取任何薪資報酬，乃向財政部臺灣省北區國稅局宜蘭縣
      分局函查異議人甲○○於95、96年度之所得稅申報資料及
      宜晉通運股份有限公司於95、96年度之營利事業所得稅申
      報資料，而依財政部臺灣省北區國稅局宜蘭縣分局回函內
      容及檢附之資料，確實查無異議人甲○○於95、96年間任
      職於宜晉通運股份有限公司或自該公司領取任何薪資報酬
      之資料，此亦有財政部臺灣省北區國稅局宜蘭縣分局97年
      8月1日北區國稅宜縣二字第0971009838號函、97年9月8日
      北區國稅宜縣一字第0971011667號函及所附申報資料可資
      佐證。依此，益徵異議人甲○○所辯「伊並非違規行為人
      」乙節，應非虛構。
（四）此外，復查無其他積極證據證明異議人甲○○確有原處分
      機關所指道路交通管理處罰條例第25條第3款、第49條第2
      款「未隨身攜帶駕駛執照」、「在設有禁止迴車標誌之路
      段迴車」之違規行為，揆諸首揭一之說明，自應為有利於
      異議人甲○○之認定。從而，本件尚不能證明異議人甲○
      ○有「未隨身攜帶駕駛執照」、「在設有禁止迴車標誌之
      路段迴車」之違規行為，原處分機關未察，遽對異議人甲
      ○○為前開裁決，即難認為允當，是本院認異議人甲○○
      之異議為有理由，爰將原處分撤銷，改諭知異議人甲○○
      不罰，以資適法。
據上論斷，應依道路交通案件處理辦法第20條前段，裁定如主文
。
中    華    民    國    97    年    10    月     6    日
                  交通法庭法    官  劉家祥
以上正本證明與原本無異。
如不服本裁定，應於裁定送達後5日內，向本院提出抗告狀。（
應附繕本）
                          書記官  劉謹翊
中    華    民    國    97    年    10    月    7     日


司法院資訊處製作；財團法人民間司法改革基金會備份。
